【裁判字號】    94,上易,1888
【裁判日期】    950119
【裁判案由】    恐嚇
【裁判全文】
臺灣高等法院刑事判決                94年度上易字第1888號
上  訴  人
即  自訴人  丁○○○女62歲.
上  訴  人
即  自訴人  丙○○
上列二人共同
自訴代理人  林玟岑  律師
上  訴  人
即  被  告  甲○○  男40歲.
                    身分證統一.
                    住桃園縣龜.
選任辯護人  藺超群律師
上列上訴人因被告恐嚇等案件，不服臺灣桃園地方法院94年度自
字第16號，中華民國94年9月7日第一審判決（起訴案號：臺灣桃
園地方法院檢察署），提起上訴，本院判決如下：
    主  文
原判決關於傷害部分撤銷。
甲○○連續傷害人之身體，處有期徒刑6月，如易科罰金，以300
元折算1日。
其他上訴駁回。
撤銷改判部分與上訴駁回部分，定應執行刑為有期徒刑10月，如
易科罰金，以300元折算1日。
    事  實
一、緣甲○○於民國93年8月底向佳林建設有限公司（下稱佳林
    建設公司）購買座落桃園縣興華段第322地號土地及其上門
    牌號碼為桃園縣龜山鄉○○○路17-1號4樓房屋1戶，係桃園
    縣興華段第322地號上社區之住戶。甲○○因見該社區部分
    住戶謝明宏等人有增蓋違章建築，94年1、2月間遭政府派員
    拆除後，惟於同年3、4月間又自行僱工復建等情，認有機可
    乘，竟意圖為自己不法之所有，於同年4月底某日，以「其
    妻因向佳林建設公司購買房地之住戶施工增蓋違章建築而流
    產」等事由，要求佳林建設公司負責人曾謝喜妹出面與住戶
    謝明宏等人協調並共同籌資交付其新台幣（下同）300000元
    ，如不付款，則其將向有關單位「舉報社區違建」要脅丁○○○，甲○○接續前開恐嚇取財之犯意，亦向社區住戶謝明
    宏表示「如果不處理的話，要找兄弟用電鑽把你家破壞，並
    把事情搞大」等語要脅謝明宏，復於94年5月29日丁○○○
    與社區住戶謝明宏等人在佳林建設公司位於桃園縣龜山鄉○○○路之公司所在地內開會協商時，甲○○再接續前開恐嚇
    取財之犯意，亦到場表示「我也跟你們擺明的，我先給你們
    一個交待，不要說我在後面把你們搞下去的時候才在叫」等
    語（如附件一，原判決漏未援附，補正之），以此要脅到場
    開會之佳林建設公司負責人丁○○○、曾金和（丁○○○之
    夫）、社區住戶謝明宏、姚濬議、林銘義、李婉華、許鈞程
    、洪靜惠、余冠賜、高國印、王全信等人，丁○○○恐佳林
    建設公司名譽受損，而住戶謝明宏等人亦害怕居家財產受有
    損失，而均心生畏懼，惟並未給付甲○○300000元。
二、94年5月30日，甲○○又至前開佳林建設公司要求丁○○○
    給付上述300000元，適丁○○○之子丙○○返回佳林建設公
    司，見甲○○又至該處，便上前理論，甲○○竟惱羞成怒，
    猛然抓住丙○○之衣領，丙○○以手架開甲○○，甲○○竟
    基於傷害人身體之概括犯意，出手攻擊丙○○之左臉頰，致
    丙○○左側牙齒脫落；丁○○○見狀即上前勸架，詎甲○○
    竟基於同一概括傷害之犯意，亦對丁○○○揮拳，致丁○○○上唇擦傷，並因而跌倒致擦傷左膝，甲○○復基於同一傷
    害丙○○之犯意，又接續攻擊丙○○之頭部，並以腳踢丙○○，再致丙○○又受有頭部鈍傷、右手、左手臂及右腳鈍傷
    之傷害。
三、案經自訴人丁○○○、丙○○提起自訴。
    理  由
一、訊據上訴人即被告甲○○（下稱被告）就其曾向佳林建設公
    司購買座落桃園縣興華段第322地號土地及其上門牌號碼為
    桃園縣龜山鄉○○○路17-1號4樓房屋1戶，係桃園縣興華段
    第322地號上社區之住戶，其曾因該社區部分住戶增蓋違章
    建築，曾以「其妻因向佳林建設公司購買房地之住戶施工增
    蓋違章建築而流產」等事由，要求佳林建設公司負責人曾謝
    喜妹出面與住戶謝明宏等人協調，並曾於94年5月29日丁○○○與社區住戶謝明宏等人在佳林建設公司位於桃園縣龜山
    鄉○○○路之公司所在地內開會協商時到場；亦曾於94年5
    月30日，至佳林建設公司，與丙○○發生肢體衝突之事實固
    不諱言，惟矢口否認有何恐嚇取財未遂、傷害等犯行，辯稱
    伊並沒有恐嚇丁○○○及社區住戶謝明宏等人，伊妻子確實
    有流產之事實，伊問丁○○○是否可以幫伊處理，丁○○○
    才通知伊於94年5月29日去開會，伊在場請丁○○○幫忙處
    理後就走了，伊並沒有恐嚇之行為，也沒有說要舉發違建，
    也沒有講過如附表一錄音帶譯文的話，94年5月30日伊雖然
    有到佳林建設公司，但是伊一進去，丙○○就出手打伊，伊
    沒有出手攻擊丁○○○及丙○○，伊當天也有受傷云云。惟
    經查：
（一）犯罪事實一部份，被告雖以前詞置辯，惟證人即自訴人丁○○○於原審審理時具結證稱略以：被告對我表示社區的
      違建住戶有十幾戶，要我出面處理給他300000元，我就跟
      違建住戶表示被告要所有違建戶一起拿300000元出來，如
      果不拿出來的話，被告會去舉發拆違建，我通知所有違建
      住戶於94年5月29日到佳林建設公司開會，被告在開會的
      時候一直說要把違建的事情搞大，要叫記者來拍照、上報
      ，我會因為被告說要向主管機關舉發拆除違建而心裡感到
      害怕，當天會議結論是沒有錢處理等語（參原審94年8月
      24日審判筆錄第4至8頁）；又證人謝明宏亦於原審審理時
      具結證稱：被告有個別跟我說因為房子加蓋所以害他老婆
      流產，且加蓋的時候又吵到他，所以要我們負責，他說要
      找佳林建設公司曾董出面協調，所以5月29日那天為了協
      調這件事情才開會，被告有恐嚇我說如果我不處理的話，
      要找我麻煩，要找兄弟用電鑽破壞我家，我一開始不知道
      被告所講的處理是什麼意思，直到開會那天我才知道是拿
      錢出來的意思，被告有說不拿錢出來的話，要把事情搞大
      ，被告開會當天確實有講過如附件一錄音帶譯文的話，我
      對於這些話的理解是要舉發我房子的違建或是對我家人的
      傷害等語（參見原審94年8月24日審判筆錄第12至15頁）
      ；證人姚濬議、李婉華、許鈞程、高國印、王全信等人亦
      均於原審審理時到庭結證稱：94年5月29日當天確實是接
      到丁○○○的通知到場開會，要討論因為房屋加蓋而造成
      被告妻子流產，被告因此要求住戶一起給付300000元的事
      情，被告當天確實有講過如附表一錄音帶譯文所示之話等
      語（參見原審94年8月24日審判筆錄）；此外復有如附件
      一所示之錄音譯文在卷足稽。雖違建舉發本身係正當權利
      之行使，惟藉舉發他人違建之端，而意欲他人為一定金錢
      之給付即不為舉發，則顯屬於法無據，核其性質亦屬將來
      惡害通知之一種，而顯有不法所有之意圖；另被告之妻果
      確因其社區住戶之違建建築而致流產，其當依法循正當程
      序向該等住戶請求民事賠償，其竟不出此，而藉詞向他人
      索求金錢給付，其有不法所有之意圖，至為灼然。綜上所
      述，被告此部分否認恐嚇取財未遂所之所辯，顯無可採。
（二）犯罪事實二部份，被告雖辯稱當天伊沒有打自訴人，而係
      遭丙○○等人毆打云云，惟查上開犯罪事實二部份，業經
      證人即自訴人丁○○○於原審審理時具結證稱略以：94
      年5月30日被告有到佳林建設有限公司來問我們300000元
      準備好了沒，後來我兒子丙○○進來，我兒子進來就問被
      告你來找我父母做什麼，被告說來拿300000元，被告抓住
      我兒子的衣領，我兒子用雙手要把他的手撥開，後來被告
      就用拳頭打我兒子的臉，使他的牙齒都掉了，被告又一直
      打，然後我也被推倒在地，接下來我就報警等語（參原審
      94年8月24日審判筆錄第6頁），證人曾金和亦結證稱：5
      月30日當天被告有來佳林建設有限公司問有沒有幫他處理
      300000元的事情，我兒子後來進來問被告為什麼要常常來
      找我父母親，被告聽了不高興，就抓住我兒子的衣領，我
      兒子把被告的手撥掉，被告就用拳頭打我兒子，我兒子的
      牙齒掉了，被告繼續打我兒子，我太太就上前要把被告跟
      我兒子隔開，結果我太太被被告打倒在地等語（參原審94
      年8月24日審判筆錄第10頁），並有自訴人丁○○○、丙○○所提出之長庚紀念醫院林口分院診斷證明書各1份附
      卷可稽。另參以證人即據報到場處理之員警戊○○於本院
      審理時到庭結證稱「... 丙○○好像有說受傷，也好像給
      我看，... 丙○○父母好像也有說有受傷，... 」等語；
      足證自訴人丁○○○、丙○○及證人曾金和所述，至堪採
      信。被告於本院審理中雖聲請傳喚證人乙○○證稱「94年
      5月30日約5點多左右，被告打電話說他被人家打傷，叫我
      趕快過去，... 到達現場裡面有4人在，被告也在現場，
      我要進去但是他們門反鎖不讓我進去，... 從門外可以看
      裡面，... 那時候情緒很激動，看被告被打全身流血，
      ... 現場只有被告受傷，他兒子還很兇悍，根本沒有受傷
      」等語，惟查證人乙○○證稱被告打電話說他被人家打傷
      ，不惟未詳指究係何人打傷被告，且此部分純係轉述被告
      所告訴證人之話語，性質上屬傳聞證據，其顯無證據能力
      ，而非得遽以採信；另證人乙○○係被告之妻舅，其所證
      稱丙○○根本沒有受傷之部分，不惟與自訴人等所述相悖
      ，且與證人曾金和、戊○○所證述之情節相異，其顯有偏
      坦之嫌至為明顯，亦非得遽以採信。縱認被告亦有受傷，
      於法亦僅係被告得否向加害人訴追之問題爾，尚無以據此
      而否認被告曾於上開時地傷害自訴人之事實，證人乙○○
      此部分所證，於法尚無以資為被告有利之認定。綜上所述
      ，被告此部分否認傷害之所辯，亦無足採。
（三）綜上，被告前述否認恐嚇取財未遂及傷害犯行之所辯，於
      法均無可採。被告事證明確，其犯行等均堪以認定。
二、按刑法第346條之恐嚇取財罪，其恐嚇行為之內容，並無限
    制，凡一切之言語舉動，足以使他人生畏懼心者，均包含在
    內，即使以法律所許可之方法，作為恐嚇取財或得力之手段
    ，亦可成立本罪，最高法院22年度上字第1310號判例可資參
    照。被告以「舉發社區違建」之事由，使佳林建設公司負責
    人丁○○○及違建住戶謝明宏等人心生畏懼，並藉此要脅
    300000萬元，然並未取得財物等情，揆諸前開判例，該當刑
    法恐嚇取財罪未遂之構成要件無訛。是核被告所為，係犯刑
    法第346條第3項、第1項之恐嚇取財未遂罪及同法第277條第
    1項之傷害罪。被告先後對佳林建設公司丁○○○、住戶謝
    明宏表示如不處理，就要舉發違建，並於94年5月29日開會
    時，向到場開會之人即丁○○○、曾金和、謝明宏、姚濬議
    、林銘義、李婉華、許鈞程、高國印、王全信表示「我也跟
    你們擺明的，我先給你們一個交待，不要說，我在後面把你
    們搞下去的時候才在叫」等語，係基於同一恐嚇取財之犯意
    下之接續行為，惟侵害丁○○○等9人之財產法益，係一行
    為而觸犯數罪名，為想像競合犯，依刑法第55條前段之規定
    ，應從一重論處恐嚇取財未遂罪。又被告先後傷害行為，分
    別傷害自訴人丁○○○及丙○○二人之身體法益，其時間緊
    接，所犯構成要件相同，顯係基於概括之犯意而為，為連續
    犯，應依法論以一罪，並依法加重其刑。又被告對住戶謝明
    宏等人恐嚇取財未遂部分，雖未經自訴人提起自訴，惟本院
    認此部分與自訴之犯罪事實有接續犯之關係，應為起訴效力
    所及，基於審判不可分原則，應併予審理。被告雖已著手恐
    嚇取財行為之實施，惟並未取得財物，其犯罪尚屬未遂，爰
    依刑法第26條前段之規定，按既遂犯之刑度減輕其刑。被告
    所犯前開二罪，犯意各別，罪名不同，應分論併罰之。
三、原審因之就恐嚇取財未遂部分，適用刑法第346條第1項、第
    3項、第55條、第26條、第41條第1項之規定，量處被告有期
    徒刑5月，並諭知易罰金之折算標準，核其認事用法均無違
    誤，量刑亦稱妥適，被告上訴意旨否認此部分犯罪云云，自
    訴人上訴意旨指原判決判處被告可得易科罰金之刑，顯屬過
    輕云云，均非可採。其等就此部分，執此等上訴意旨，指摘
    原判決不當，求予撤銷改判，均無理由，均應予駁回。
四、另原審就傷害部分以被告事證明確，而予論科，固非無見。
    惟查被告傷害自訴人等之行為，係屬基於概括犯意之先後不
    同數行為，於法應論以連續犯一罪，並依法加重其刑，原判
    決竟就此部分誤認係一行為而觸犯同質數罪名，而論以想像
    競合犯，於法顯有未洽。被告上訴意旨否認此部分犯罪云云
    ，自訴人上訴意旨指原判決此部分亦判處被告可得易科罰金
    之刑，顯屬過輕云云，雖均無可採。惟原判決既有前述可議
    之處，即屬無可維持，應由本院將原判決關於傷害之部分撤
    銷改判。爰審酌被告傷害犯罪之目的、動機、手段，犯罪所
    生之危害，犯後矢口否認犯行，顯見毫無悔改之意等一切情
    狀，分別二罪，各量處如主文第2項所示之刑，並諭知易科
    罰金之折算標準，並就撤銷改判及上訴駁回部分，定其應執
    行之刑，並諭知易科罰金之折算標準，以示懲戒。
據上論結，依刑事訴訟法第368條、第369條第1項前段、第364條
、第299條第1項前段，刑法第277條第1項、第56條、第51條第5
款、第41條第1項前段、第2項，罰金罰鍰提高標準條例第1條前
段、第2條，判決如主文。
中    華    民    國    95    年    1     月    19    日
                  刑事第三庭審判長法  官  許國宏
                                  法  官  楊貴志
                                  法  官  林銓正
以上正本證明與原本無異。
不得上訴。
                                  書記官  陳玲憶
中    華    民    國    95    年    1     月    19    日
附錄：本案論罪科刑法條全文
中華民國刑法第277條第1項
 (普通傷害罪)
傷害人之身體或健康者，處三年以下有期徒刑、拘役或一千元以
下罰金。


司法院資訊處製作；財團法人民間司法改革基金會備份。
